臺灣新北地方法院刑事判決
111年度審訴字第530號
公  訴  人  臺灣新北地方檢察署檢察官
被      告  翁振育


上列被告因妨害秩序案件，經檢察官提起公訴（109年度偵字第4
3582號），被告於準備程序中就被訴事實為有罪之陳述，經本院
合議庭裁定進行簡式審判程序審理，判決如下：    
    主  文
丙○○犯意圖供行使之用而攜帶兇器在公眾得出入之場所聚集三人
以上下手實施強暴罪，處有期徒刑陸月，如易科罰金，以新臺幣
壹仟元折算壹日。
    事實及理由
一、丙○○係乙○○（業經判決）之友人。因乙○○與丁○○(另行審結
    ）間有男女感情糾紛而生嫌隙，遂相約在新北市○○區○○路00
    ○0號前（下稱第一現場）談判。丁○○告知癸○○（業經判決）
    、辛○○（另行審結）上情後，由辛○○以通訊軟體messenger
    聯繫沈襄珵、沈柏劭（沈襄珵、沈柏劭所涉妨害秩序罪嫌部
    分，另為不起訴處分）一起前往、癸○○則邀約官政翰(所涉
    妨害秩序罪嫌部分，另為不起訴處分)自行前往。嗣癸○○駕
    駛附表編號1所示自用小客車（下稱A車）搭載沈襄珵、沈柏
    劭，辛○○則駕駛附表編號2所示自用小客車（下稱B車）搭載
    丁○○前往第一現場；另乙○○邀約戊○○（業經判決）、壬○○（
    業經判決）、甲○○（業經判決）前往，以伺機幫忙，戊○○則
    駕駛附表編號3所示自用小客車（下稱C車）搭載庚○○（業經
    判決）、乙○○，丙○○則駕駛附表編號4所示自用小客車（下
    稱D車）搭載壬○○，甲○○駕駛附表編號5所示自用小客車（下
    稱E車）搭載由乙○○邀約之4名姓名年籍不詳之成年人一同前
    往第一現場。嗣於民國109年10月10日0時14分許， A、B、C
    、D、E車均抵達第一現場後，丁○○、辛○○旋下車持棍棒及鋁
    棒攻擊坐在C車副駕駛座上之乙○○及駕駛座上之戊○○，癸○○
    、沈襄珵、沈柏劭見狀，亦持鋁棒及高爾夫球桿下車，由癸○○持鋁棒毆打C車內之人並損壞C車（毀損及傷害均未據提起
    告訴），戊○○因遭受攻擊隨即駕駛C車逃離；丙○○見狀遂駕
    駛D車衝向丁○○、辛○○、癸○○以驅散之。乙○○因遭毆打心有
    未甘，竟與戊○○、庚○○、壬○○、丙○○共同基於意圖供行使之
    用而攜帶兇器在公眾得出入之場所聚集三人以上，下手實施
    強暴脅迫之犯意聯絡；甲○○則基於意圖供行使之用而攜帶兇
    器在公共場所及公眾得出入之場所聚集三人以上，施強暴脅
    迫，在場助勢之犯意，由乙○○出面與丁○○相約在新北市泰山
    區明志路附近再次談判。嗣於109年10月10日3時15分許，C
    車、D車及E車，行經新北市○○區○○路0段000○0號(下稱第二
    現場)前之際，丙○○、壬○○誤認路旁共乘機車經過之丑○○、
    己○○為丁○○之同夥，丙○○遂駕駛D車攔下丑○○、己○○，壬○○
    並下車將丑○○、己○○拉下機車，徒手毆打丑○○、己○○，甲○○
    則在場助勢，庚○○與戊○○則持棍棒、辣椒水傷害丑○○、己○○
    （傷害部分未據提起告訴），嗣發現丑○○、己○○並非丁○○之
    同夥，乙○○等人旋搭車離開第二現場。經丑○○、己○○之友人
    葛永富見狀，報警處理後，警經循線查獲上情。
二、證據：
  ㈠被告丙○○於偵查、本院準備程序及審理時之自白。
  ㈡同案被告丁○○、癸○○、乙○○、戊○○、壬○○、甲○○、庚○○於警
    詢及偵查中之供述。
  ㈢同案被告辛○○於警詢及偵查中之證述。
　㈣證人吳昱寬、粘安慶於警詢及偵查中之陳述。　
　㈤證人丑○○、己○○於偵查中之陳述。　
　㈥現場路口監視器光碟1片、現場照片4張及臺灣新北地方檢察
    署勘驗筆錄乙份。 　
三、論罪科刑：
  ㈠按共犯在學理上，有「任意共犯」與「必要共犯」之分，前
    者指一般原得由一人單獨完成犯罪而由二人以上共同實施之
    情形，當然有刑法總則共犯規定之適用；後者係指須有二人
    以上之參與實施始能成立之犯罪而言。且「必要共犯」依犯
    罪之性質，尚可分為「聚合犯」與「對向犯」，其二人以上
    朝同一目標共同參與犯罪之實施者，謂之「聚合犯」，如刑
    法分則之聚眾施強暴脅迫罪、參與犯罪結社罪、輪姦罪等是
    ，因其本質上即屬共同正犯，故除法律依其首謀、下手實施
    或在場助勢等參與犯罪程度之不同，而異其刑罰之規定時，
    各參與不同程度犯罪行為者之間，不能適用刑法總則共犯之
    規定外，其餘均應引用刑法第28條共同正犯之規定（最高法
    院81年度台非字第233號判決意旨參照）。是以，刑法第150
    條第1項所規定之「首謀」、「下手實施」、「在場助勢」
    此3種參與犯罪程度不同之態樣，彼此間並無成立共同正犯
    之餘地，然依上開實務見解及刑法第150條第2項規定，並無
    將加重條件排除在共同正犯之外之意，從而，倘若聚集三人
    以上在公共場所或公眾得出入之場所施暴時，無論係「首謀
    」、「下手實施」或「在場助勢」中之何者攜帶兇器或其他
    危險物品，均可能因相互利用兇器或其他危險物品，造成破
    壞公共秩序之危險程度提高，均應認該當於加重條件。查本
    件被告與同案被告乙○○、戊○○、壬○○、庚○○持棍棒毆打，且
    以辣椒水傷害被害人丑○○、己○○，而棍棒及辣椒水顯然均屬
    客觀上具有危險性，足以對人之生命、身體、安全構成威脅
    之兇器及危險物品，而被告應有認識到參與下手實施強暴脅
    迫行為之人於案發時有攜帶兇器到場之事實，是應認已符合
    刑法第150條第2項第1款之加重條件。
　㈡核被告所為，係犯刑法第150條第2項第1款、第1項後段之意
    圖供行使之用而攜帶兇器在公眾得出入之場所聚集三人以上
    下手實施強暴脅迫罪。被告與同案被告乙○○、戊○○、壬○○、
    庚○○，有犯意聯絡及行為分擔，應論以共同正犯，至刑法條
    文有「結夥三人以上」者，其主文之記載並無加列「共同」
    之必要（最高法院79年度台上字第4231號判決意旨參照）。
    又被告及共同被告乙○○等人雖持用可作為兇器之棍棒等物在
    公眾得出入之場所聚集三人以上下手實施強暴，對當時客觀
    環境、犯罪情節、行為人涉案程度及所造成之危險影響程度
    甚微，故不依刑法第150條第2項規定加重其刑。至檢察官起
    訴書記載被告所為，係涉犯刑法第150條第1項後段之在公共
    場所或公眾得出入之場所聚集三人以上下手實施強暴罪，尚
    有未洽，然兩者基本社會事實同一，無礙於被告於訴訟程序
    中相關權益之維護，爰依刑事訴訟法第300條規定，變更起
    訴法條。至起訴書就附錄本案所犯法條誤引為修正前刑法第
    150條，應予更正，附此敘明。
  ㈢爰審酌被告因同案被告乙○○不甘被遭傷害，不思以合法方式
    解決，竟與同案被告乙○○、戊○○、壬○○、庚○○共同攜帶兇器
    在公共場所聚集三人以上對他人實施強暴，影響社會安寧秩
    序，所為應予非難。惟被告犯後坦承犯行，態度尚佳，兼衡
    個人戶籍資料查詢結果註記被告高職肄業之教育程度、於警
    詢中自陳勉持之家庭經濟狀況，並審酌被告之犯罪動機、目
    的、手段及所生危害等一切情狀，量處如主文所示之刑，並
    諭知易科罰金之折算標準。
  ㈣被告與同案被告乙○○、戊○○、壬○○、庚○○於本案使用之棍棒
    、辣椒水等物傷害被害人丑○○、己○○，雖係供犯罪所用之物
    ，然均未扣案，亦無證據顯示係被告所有，復無其他證據足
    資認定尚屬存在，且非屬違禁物，況衡量該犯罪工具甚易取
    得，價值不高，並不具備刑法上之重要性，故均不併予宣告
    沒收或追徵，附此敘明。　　
據上論斷，應依刑事訴訟法第273條之1第1項、第299條第1項前
段、第300條，判決如主文。
本案經檢察官子○○偵查起訴，由檢察官宋有容到庭執行職務。
中　　華　　民　　國　　111 　年　　7 　　月　　4 　　日
                  刑事第二十三庭  法  官  龔書安
上列正本證明與原本無異。
如不服本判決，應於判決送達後20日內敘明上訴理由，向本院提
出上訴狀（應附繕本），上訴於臺灣高等法院。其未敘述上訴理
由者，應於上訴期間屆滿後20日內向本院補提理由書「切勿逕送
上級法院」。
                                  書記官  石秉弘
中　　華　　民　　國　　111 　年　　7 　　月　　7 　　日
附錄本案論罪科刑法條全文：
中華民國刑法第150條
在公共場所或公眾得出入之場所聚集三人以上，施強暴脅迫者，
在場助勢之人，處1年以下有期徒刑、拘役或10萬元以下罰金；
首謀及下手實施者，處6月以上5年以下有期徒刑。
犯前項之罪，而有下列情形之一者，得加重其刑至二分之一：
一、意圖供行使之用而攜帶兇器或其他危險物品犯之。
二、因而致生公眾或交通往來之危險。

附表：
編號  車別   車牌號碼   &0000;(型式)  駕駛被告 搭載被告 1 甲 A車 BBV-3356號 (白色馬自達) 癸○○  2 甲 B車 3478-F9號 (黑色本田) 辛○○ 丁○○ 3 乙 C車 BGV-8553號 (白色馬自達) 戊○○(第一現場； 庚○○(第二現場) 庚○○(第一現場)、 乙○○ 戊○○(第二現場) 4 乙 D車 7977-L8號 (白色馬自達) 丙○○ 壬○○ 5 乙 E車 APC-0806號 (黑色馬自達) 甲○○